臺灣板橋地方法院刑事判決　　　　　　　 99年度易字第334號
公　訴　人　臺灣板橋地方法院檢察署檢察官
被　　　告　黃依婷
上列被告因侵占案件，經檢察官提起公訴（九十八年度偵字第三
０六七五號），本院判決如下：
    主  文
黃依婷意圖為自己不法之所有，而侵占自己持有他人之物，處拘
役肆拾日，如易科罰金，以新臺幣壹仟元折算壹日。緩刑貳年，
並向指定之政府機關、政府機構、行政法人、社區或其他符合公
益目的之機構或團體，提供四十小時之義務勞務。
    事  實
一、黃依婷於民國九十一年九月至九十六年六月十一日期間，就
    讀「耕莘護理專科學校」（位於新北市○○區○○路一一二
    號，現更名為「耕莘健康管理專科學校」，下稱耕莘護校）
    五年制護理科，於九十六年五月一日（起訴書誤載為九十七
    年五月一日，經公訴檢察官當庭更正），向該校圖書館借得
    「歷屆護理師考解析百分百─自我實力評量」一書（定價新
    臺幣五百元），而持有之。嗣因不明原因，該校圖書館電腦
    檔案登錄為同日歸還，致黃依婷因無圖書未歸還之紀錄得辦
    理離校手續而順利畢業。於九十六年六月底，黃依婷發現該
    書並未歸還耕莘護校，竟意圖為自己不法之所有，變易持有
    為所有之意思，在臺北縣蘆洲市（現改制為新北市蘆洲區○
    ○○路三十巷九十四號居處，將該書侵占入己；復於九十八
    年七月十三日，將該書利用電腦「露天拍賣網站」以二百零
    五元之價格出賣予不知情之許惇雅，許惇雅取得該書後，發
    現該書側頁蓋有「耕莘護理專科學校」之館章，旋報警處理
    ，經警向該校圖書館員徐誼樺查證確屬耕莘護校館藏後，始
    查悉上情。
二、案經臺北市政府警察局信義分局移送臺灣板橋地方法院檢察
    署檢察官偵查起訴。
    理  由
壹、程序方面：
    按被告以外之人於審判外之言詞或書面陳述，除法律有規定
    者外，不得作為證據；又被告以外之人於審判外之陳述，雖
    不符合同法第一百五十九條之一至第一百五十九條之四之規
    定，但經當事人於審判程序同意作為證據，法院審酌該言詞
    陳述或書面陳述作成時之情況，認為適當者，亦得為證據。
    當事人、代理人或辯護人於法院調查證據時，知有第一百五
    十九條第一項不得為證據之情形，而未於言詞辯論終結前聲
    明異議者，視為有前項之同意，刑事訴訟法第一百五十九條
    第一項及第一百五十九條之五分別定有明文。經查，本判決
    下列所引用之各該被告以外之人於審判外之陳述（包含書面
    陳述），雖屬傳聞證據部分，但檢察官及被告於本院準備程
    序及審判期日中，均同意此部分之證據有證據能力，且迄至
    言詞辯論終結前亦未撤回前開同意，本院審酌上開證據資料
    製作時之情況，尚無違法不當及證明力明顯過低之瑕疵，亦
    認為以之作為證據應屬適當，故揆諸前開刑事訴訟法第一百
    五十九條之五規定，認前揭證據資料均有證據能力，合先敘
    明。
貳、實體方面：
一、訊據被告黃依婷對於上揭時地向耕莘護校借書後未歸還，並
    將之侵占入己上網拍賣之犯罪事實，於本院審理中坦承不諱
    ，核與證人即耕莘護校圖書館員徐誼樺於偵審中，證人許惇
    雅在警詢中證述之情節相符，並有露天拍賣網頁、國泰世華
    銀行交易紀錄明細、耕莘護校圖書借閱紀錄、贓物認領保管
    單各一份在卷可稽。雖證人徐誼樺證稱：不知為何電腦紀錄
    登載已歸還；被告黃依婷亦供稱：伊記得該書已歸還，係畢
    業後始發現該書仍在家中，伊不知電腦紀錄之事云云。然該
    書事實上係由被告黃依婷持有中，且依圖書館借閱紀錄顯示
    ，該書自耕莘護校購入後，僅被告於九十六年一月十八日、
    五月一日借閱，並無他人之借閱紀錄（迨本書歸還後，始於
    九十九年六月二十五日另有其他同學借閱），顯見該書在九
    十六年五月一日之後，均在被告持有中。而證人徐誼樺亦證
    稱：圖書館在出借時會將圖書消磁，以利通過安全檢查，在
    還書上加架前，會重新加磁，本件取回書籍後發現該書已遭
    消磁，故重新加磁等語，益見該書在九十六年五月一日借出
    後消磁，並未歸還予圖書館重新加磁甚明。是耕莘護校圖書
    館之電腦資料何以登載為同日歸還之原因雖不明，但仍無礙
    該書在被告持有中，並變易持有為所有之意思侵占入己，日
    後變賣得款二百零五元之犯行。本案事證明確，被告犯行堪
    予認定，應依法論科。
二、核被告所為，係犯刑法第三百三十五條第一項之普通侵占罪
    。爰審酌被告犯罪之動機、目的、手段，所侵占財物之價值
    僅五百元，犯罪所生之危害雖不大，但其於犯罪後在警詢、
    偵查及本院準備程序中，均砌詞否認犯行，迨本院依通常程
    序審理並傳喚證人徐誼樺行交互詰問後，始坦承犯罪，浪費
    訴訟資源等一切情狀，量處如主文所示之刑，並諭知易科罰
    金之折算標準，以資懲儆。未查，被告未曾受有期徒刑以上
    之宣告，有臺灣高等法院被告全國前案紀錄表在卷可稽，其
    因一時失慮致有上開犯行，雖於犯罪之初尚否認犯行，但終
    能坦承，且被告現有正當工作，本院認若能命其向指定之政
    府機關、政府機構、行政法人、社區或其他符合公益目的之
    機構或團體，提供義務勞務，應較執行短期自由刑更佳，經
    此刑之宣告後，被告當知所惕勵，信無再犯之虞，故認對其
    所宣告刑以暫不執行為適當，爰併予宣告緩刑二年，並向上
    開團體提供四十小時之義務勞務，並期自新。
據上論斷，應依刑事訴訟法第二百九十九條第一項前段，刑法第
三百三十五條第一項、第四十一條第一項前段、第七十四條第二
項第五款，刑法施行法第一條之一，判決如主文。
本案經檢察官李超偉到庭執行職務。
中    華    民    國   100    年    1     月    31    日
                  刑事第一庭  審判長法  官  李釱任
                                    法  官  陳正偉
                                    法  官  鄭水銓
以上正本證明與原本無異。
如不服本判決應於收受判決後十日內向本院提出上訴書狀，並應
敘述具體理由。其未敘述上訴理由者，應於上訴期間屆滿後二十
日內向本院補提理由書（均須按他造當事人之人數附繕本）「切
勿逕送上級法院」。
                                    書記官  洪紹甄
中    華    民    國   100    年    1     月    31    日
附錄本案所犯法條全文
刑法第三百三十五條
意圖為自己或第三人不法之所有，而侵占自己持有他人之物者，
處五年以下有期徒刑、拘役或科或併科一千元以下罰金。
前項之未遂犯罰之。